臺灣高等法院刑事判決　　　　　　　　 96年度上訴字第399號
上　訴　人　臺灣基隆地方法院檢察署檢察官
被　　　告　丁○○
選任辯護人　鄭懷君律師
　　　　　　文　聞律師
上列上訴人因被告違反槍砲彈藥刀械管制條例案件，不服臺灣基
隆地方法院95年度訴字第326號，中華民國95年12月5日第一審判
決（起訴案號：臺灣基隆地方法院檢察署94年度偵字第3644號）
，提起上訴，本院判決如下：
    主  文
上訴駁回。
    理  由
一、公訴意旨略以：被告丁○○於不詳時、地持有具殺傷力仿Ｂ
    ＥＲＥＴＴＡ半自動改造手槍一把、子彈十顆、彈匣一個及
    手榴彈一顆。丁○○明知未經許可不得持有上開槍彈，嗣於
    民國九十四年九月八日二十三時五十分許（原判決誤載為三
    時五十分），在基隆巿中山區○○路四七九號之一租屋處內
    酒櫃上方之暗櫃中為警持搜索票起出上開槍彈、手榴彈。因
    認被告丁○○涉犯槍砲彈藥刀械管制條例第八條第四項、第
    十二條第四項、第十三條第四項（經蒞庭檢察官於九十五年
    十一月二十一日原審審理程序中追加）等之罪嫌。
二、按犯罪事實應依證據認定之，無證據不得認定犯罪事實；不
    能證明犯罪者，應諭知無罪之判決，刑事訴訟法第一百五十
    四條第二項，第三百零一條第一項分別定有明文。所謂證據
    ，須適於為被告犯罪事實之證明者，始得為斷罪之資料；如
    未能發現相當證據，或證據不足以證明，自不能以推測或擬
    制之方法，以為裁判之基礎（最高法院二十九年上字第三一
    ○五號、四十年台上字第八六號判決意旨參照）。且刑事訴
    訟上證明之資料，無論其為直接或間接證據，均須達於通常
    一般之人均不致有所懷疑，而得確信其為真實之程度，始得
    據為有罪之認定，若其關於被告是否犯罪之證明未能達此程
    度，而有合理懷疑之存在，致使無從形成有罪之確信，根據
    「罪證有疑，利於被告」之證據法則，即不得遽為不利被告
    之認定（最高法院七十六年台上字第四九八六號判決意旨參
    照）。
三、公訴人認被告丁○○涉有上開罪嫌，無非係以：(一)證人丙○○之證詞：證明其曾在被告上址租處看過丁○○持有扣案槍
    彈及手榴彈之事實。(二)內政部警政署刑警察局九十四年九月
    十五日刑鑑字第○九四○一三七九二三號槍彈鑑定書：證明
    扣案之槍枝係仿ＢＥＲＥＴＴＡ半自動手槍製造之玩具手槍
    ，將塑膠槍身組合土造金屬滑套及土造金屬槍管而成之改造
    手槍，機械性能良好，可供擊發適用子彈使用，具有殺傷力
    之事實；併證明扣案之子彈均為口徑九ｍｍ之制式子彈十顆
    ，經檢視及實際試射後認可擊發，均具有殺傷力之事實。(三)
    內政部警政署刑事警察局九十四年十一月十日刑偵五字第○
    九四○一七一六四九號鑑驗通知書：證明扣案之手榴彈引信
    內有擊針、火帽、延期藥、雷管等，為完整之制式引信裝置
    ，依據內政部八十六年十一月二十四日台內警字第八六七
    ○六八三號公告，為炸彈之主要組成零件等事實為其論據。
四、證據能力部分：
  (一)按被告以外之人於審判外之言詞或書面陳述，除法律有規定
    者外，不得作為證據，刑事訴訟法第一百五十九條第一項定
    有明文。本件證人丙○○於警詢時之供述，係被告以外之人
    於審判外之言詞陳述，為傳聞證據。被告丁○○及其辯護人
    就上開供述之證據能力於本院準備及審理程序中均提出爭執
    （本院卷三一頁背面、五一頁），復查無得例外取得證據能
    力之法律依據，應認無證據能力，不得採為認定被告有罪之
    證據。
  (二)復按被告以外之人於審判外之陳述，雖不符刑事訴訟法第一
    百五十九條之一至第一百五十九條之四之規定，然經當事人
    於審判程序同意作為證據，法院審酌該言詞陳述作成時之情
    況，認為適當者，亦得為證據，刑事訴訟法第一百五十九條
    之五第一項定有明文；當事人、代理人或辯護人於法院調查
    證據時，知有刑事訴訟法第一百五十九條第一項不得為證據
    之情形，而未於言詞辯論終結前聲明異議者，視為有前項之
    同意，同法條第二項定有明文。經查證人甲○○於警詢中之
    供述，固為審判外之陳述而屬傳聞證據，惟被告丁○○及選
    任辯護人就前開審判外之陳述，於本院準備及審理程序時並
    不爭執其證據能力，且迄於言詞辯論終結前復未聲明異議（
    本院卷三一頁背面、五一頁），而本院審酌其陳述作成時之
    情況，並無違法取證及證明力明顯過低之瑕疵，亦認以之作
    為證據為適當，故依諸上開規定，甲○○於審判外之陳述，
    自得為證據。
  (三)再按被告以外之人於偵查中向檢察官所為之陳述，除顯有不
    可信之情況者外，得為證據，刑事訴訟法第一百五十九條之
    一第二項定有明文。經查證人陳清輝、丙○○、劉凱文、甲○○於檢察官偵訊時經過具結所為之證言，合於法定要件，
    且核其陳述時之外在環境及情況，並無顯不可信之情況，本
    院亦認為適當；況被告及選任辯護人於本院準備及審理程序
    中亦不爭執其證據能力（本院卷三一頁背面、五一頁），故
    該等證人於審判外之偵訊證詞，依上開規定，自有證據能力
    。
五、訊據被告固承認上揭查獲槍彈之處所，係以其前女友陳思潔
    名義承租並由其居住之房屋，然堅詞否認有何公訴人所指之
    犯行，辯稱：其平時因工作之關係多住在新店之工作處所，
    一週只回去一、二次，且該處曾先後借予友人丙○○及甲○○二人居住，於借丙○○居住之期間，其某次返回上址時，
    發現丙○○放在客廳之包包內放有槍枝及手榴彈等物品，其
    為免惹事上身隨即要丙○○搬離，隔一、二天再回去時見丙○○之衣物已不在，故認其人已搬走。直至警方搜索時，始
    知客廳酒櫃上方有夾層，其內並藏有槍彈及手榴彈，扣案之
    槍彈均非其所有等語。
六、經查：
  (一)警方於九十四年九月八日二十三時二十分許，持搜索票搜索
    位於基隆巿西定路四七九號之一房屋，查獲扣案之槍彈及手
    榴彈，而該處係由被告丁○○居住，然係被告前女友陳思潔
    向屋主所承租等情，為被告所不否認，且有房屋租賃契約影
    本附卷可稽（偵卷三六至三八頁）。而扣案之槍彈及手榴彈
    ，經內政部警政署刑警察局鑑定結果：槍枝係仿ＢＥＲＥＴ
    ＴＡ半自動手槍製造之玩具手槍，將塑膠槍身組合土造金屬
    滑套及土造金屬槍管而成之改造手槍，機械性能良好，可供
    擊發適用子彈使用，具有殺傷力；子彈均為口徑九ｍｍ之制
    式子彈十顆，經檢視及實際試射後認可擊發，均具有殺傷力
    ，有該局九十四年九月十五日刑鑑字第○九四○一三七九二
    三號槍彈鑑定書可稽（偵卷六一頁）：再扣案之手榴彈引信
    內有擊針、火帽、延期藥、雷管等，為完整之制式引信裝置
    ，依據內政部八十六年十一月二十四日台內警字第八六七
    ○六八三號公告，為炸彈之主要組成零件等情，亦有該局九
    十四年十一月十日刑偵五字第○九四○一七一六四九號鑑驗
    通知書可佐（偵卷八二頁），是固堪認查獲之物確係槍砲彈
    藥刀械管制條所制管之物。惟上揭之違禁物是否係被告所持
    有一節，仍須有積極之證據足佐。
  (二)被告辯稱其因工作之關係，一周只返回上址一至二次，故曾
    於九十四年六月底至七月中旬間將租處借予友人丙○○居住
    ，丙○○搬走後亦曾借予友人甲○○居住，其二人搬離上址
    後，並未將備份鑰匙返還被告，而被告亦未更換門鎖，丙○○及甲○○二人均可隨時進入該處，故在上址查扣之槍彈等
    物並非其所有，應係其二人中之一人所有等節：經查：證人
    丙○○於原審雖證稱其未曾住過上址，亦未曾持有上址之鑰
    匙云云（原審卷一七九頁）。然依證人即丙○○之前女友乙○○於原審審理中結證稱：「伊有看過丙○○曾經持有被告
    住處（一串）鑰匙，因為被告不在家時，伊曾和丙○○持該
    鑰匙開門進去過；但後來丙○○說鑰匙有還給被告，但是伊
    沒有看到」等語（原審卷一九三、一六四、一九六頁），乙○○係丙○○之前女友，衡情自無甘冒偽證之風險故為虛偽
    陳述之必要，足證證人丙○○確曾持有該處鑰匙，且可自由
    出入該處，證人丙○○就此有無持有被告租處鑰匙之單純事
    實，已為不實之陳述，其動機已堪置疑。另證人甲○○雖於
    警詢時稱未住過被告之租處（偵卷一一頁），然其亦稱有常
    去被告租處（偵卷一一頁），於九十四年十二月二十七日檢
    察官訊問時，復結證自承：「丁○○有給伊他家鑰匙」 (
    偵卷八七頁），足認甲○○亦可自由進出被告租處無疑。被
    告此節所辯尚非虛構。準此，扣案之槍彈等物雖係在被告之
    租處查獲，但因證人丙○○及甲○○二人均持有該處之鑰匙
    ，可隨時進出，再加上被告因工作之關係確申請借住公司宿
    舍，亦據其提出公司證明可參（本院卷六○頁），故實難僅
    以系爭扣案槍彈係於被告租屋處查獲之事實，遽認被告係持
    有該查扣槍彈之人。
  (三)再證人丙○○又證稱其曾於被告上址租處目睹被告持有槍彈
    等情。然查：
  1.稽之證人丙○○於九十五年二月十三日檢察官訊問時證稱：
    「當時伊與伊朋友劉凱文去被告家喝酒，被告有將槍拿出來
    給伊看。槍枝是誰的要問被告，因為伊是在他家看見的，甲○○也沒有說是他的」等語（偵卷一二五頁）；而於原審審
    理中則證稱：「槍彈是有一天晚上被告找伊去他家喝酒時看
    到的，詳細時間不記得，是被告主動拿給伊看的，因為他喝
    了酒，想展現大哥風範，當天他從沙發旁邊取出一個袋子，
    從袋子內取出來的，除了查扣的槍、彈、手榴彈外，還有一
    件白色防彈背心，另外一件深色防彈背心，且伊只看過這一
    次，當時還有乙○○、劉鳳明、劉凱文在場。伊確實有在今
    （九十五）年二月六日警詢時，供稱『伊有在丁○○居住地
    看到甲○○將該（本案）槍枝放在客廳酒櫃夾層裡』，是在
    被告約伊等喝酒那天前看過。被告和甲○○都有說槍彈是他
    自己的。伊稱手榴彈是被告的，是因為放在被告家，槍彈也
    是被告的，且被告常常會拿槍彈出來炫耀，所以伊認槍彈應
    該是被告的。伊忘記總共看過幾次這批槍彈，次數伊忘記了
    」等語（原審卷一八○、一八一、一八五、一八七、一八八
    頁）。依證人丙○○之證詞，其對於扣案之槍彈究為何人所
    有、被告丁○○或甲○○是否均曾說扣案之槍彈為其個人所
    有、其在被告住處看過幾次槍彈等事實，前後說詞不一且明
    顯矛盾，尚難以證人丙○○之證詞即認被告確有公訴人指訴
    之犯行。
  2.證人劉凱文於檢察官訊問時結證稱：「與丙○○去過丁○○
    家一次，且有看到防彈衣，但並沒有看見槍。伊確實有與丙○○到丁○○家」（偵查卷一五四頁）；於原審審理中亦證
    述：「在丁○○家喝酒時，有在客廳沙發下面看到防彈衣，
    但沒有看到手槍、子彈或手榴彈，當天喝酒時，丁○○並沒
    有向伊等人炫耀他有手槍、子彈或手榴彈」等語（原審卷一
    ○四頁）。另證人劉鳳明於原審審理中證稱：「在被告家時
    ，沒有看到被告有拿出手槍、子彈炫耀，當天及之後亦沒有
    聽過任何人曾說過被告有槍彈，惟當天有看到被告將放在沙
    發下的防彈衣拿出來給伊等看」等語（原審卷一○七頁）。
    而證人乙○○於原審審理中同為證稱：「對於丙○○所言被
    告在聚會中拿槍出來炫燿之事伊沒有這個印象，亦未曾聽過
    別人提起被告擁有槍枝、彈藥之事，伊在被告家中亦未看過
    槍彈或手榴彈」等語（原審卷一九四頁）。徵之上揭丙○○
    所稱與其一同在被告租處聚會之人之證述內容，均與丙○○
    所證稱於九十四年七、八月間某日在被告家中聚會時，被告
    曾拿出槍、子彈及手榴彈等物品向在場之人炫耀等情無一相
    符，茍被告確有與友人聚會時展示槍彈等物以為炫耀，上開
    證人劉凱文等多人斷無一致為不記憶之情事，益徵丙○○證
    述內容諸多疑竇，顯有瑕疵可指，況揆之證人丙○○於九十
    二年間即有攜帶槍彈犯罪，復為圖脫免罪責，唆使少年出面
    頂替一節，有本院被告前案紀錄表及臺灣花蓮地方法院九十
    五年度訴字第一一一號判決可憑（原審卷一五三頁，本院卷
    四○頁背面），證人丙○○所證復有上揭重大瑕疵之情事，
    所證自難採信，本院自不得以證人丙○○上開供述認定被告
    有持有扣案之槍彈之事實。
  (四)綜上，本件公訴意旨所執證據，尚不足以證明被告持有扣案
    具有殺傷力之改造玩具手槍、子彈、彈匣及手榴彈等物，此
    外，復查無其他積極證據足為被告確有公訴人所指犯行之佐
    證，揆諸首揭說明，應認不能證明被告犯罪，自應為被告無
    罪之諭知，以昭審慎。
七、原審為被告無罪之判決，經核於法尚無不合，應予維持。檢
    察官上訴意旨猶略以：(一)本件查獲槍枝之地點，係由被告以
    其女友名義租用，且藏放槍彈地點係在該處酒櫃上方夾層，
    地點隱密，顯非往訪或暫時借住之人所為；且該酒櫃除被告
    外，並未採得他人指紋。(二)再依證人丙○○、劉凱文、劉鳳
    明等人所證，確曾在被告租處目睹防彈衣等語，被告既持有
    與槍枝相關之防彈衣設備，本案槍彈應係被告所持有無疑。
    (三)被告雖推稱上開住處曾借予丙○○、甲○○二人借住，扣
    案槍彈應係渠等所有云云。然丙○○、甲○○均否認上情，
    丙○○及乙○○並證稱：丙○○自九十四年六至九月間，均
    住在基隆市○○路三九七巷二十六號，與上開起獲槍彈地點
    近在渠尺等情，證人丙○○顯無另行借住被告租處之必要，
    況槍彈係屬非法物品，取得不易，衡情丙○○或甲○○當無
    於取得後任意棄置於被告租處之理，因認原判決尚非妥適等
    語。惟查：(一)本案查獲槍彈之被告上址租處之暗櫃係位於酒
    櫃處之上方，有該照片可憑（偵卷三九、四○頁），而該酒
    櫃之玻璃雖採有被告之指紋一枚（偵卷七○、七二、一一一
    頁），然被告自承居住該處，且參諸酒櫃除上方暗櫃藏放扣
    案槍彈外，其玻璃櫃內復有放置諸多器皿酒杯等物（偵卷一
    一一頁），證人劉凱文等人亦證稱有至被告住處飲酒，則被
    告日常因開關酒櫃玻璃門取放器皿而留下指紋，自屬平常；
    又觀諸所查獲之指紋係位於酒櫃玻璃門近門緣處（同上偵卷
    一一一頁），非但離酒櫃上方暗櫃尚有距離，且該指紋所在
    核係一般人開閉酒櫃玻璃門時通常觸摸之處，非必可證明係
    被告藏放扣案槍彈時所遺留，故難以上開指紋逕認扣案槍彈
    等物確係被告所持有。另被告縱曾於上址租處向證人劉凱文
    、劉鳳明、丙○○等炫耀防彈衣，然依全案卷證並無積極證
    據可憑認被告持有防彈衣以外之槍彈等物，自難僅因被告曾
    持有與槍彈相關之設備即推認被告必然持有槍彈。(二)證人丙○○、乙○○固證稱丙○○住處離被告租處近在咫尺，無另
    行借住被告租處之必要。然證人丙○○、甲○○確曾持有被
    告租屋處之鑰匙，丙○○尚且自行開門進入其內等情，已如
    前載。則丙○○、甲○○二人既得自由進出被告住處，其等
    於持有鑰匙之期間可對該處為管領使用當不下於被告，況藏
    放槍彈與是否居住該處，並無必然之關連，是上訴意旨執丙○○無借住被告租處之必要，遽認系爭槍彈確係被告所持有
    並藏匿，而忽略其等或其他因而亦持有鑰匙之人對被告住處
    因持有鑰匙亦同具管領使用之權源，所稱難謂有理。
    (三)末者，上訴意旨雖認系爭槍彈倘係丙○○或甲○○所置放
    ，因槍彈取得不易，應無任意棄置被告住處之理。然槍彈縱
    屬不易取得之物，惟持有者亦須擔負於查獲後須受重典處罰
    之危險，從而放置槍彈者於離去時遺留不顧等情，是否基於
    其他動機考量等情，未可單一而論，檢察官以所指逕謂槍彈
    非他人置放等情尚嫌速斷。綜上，檢察官以前揭理由上訴，
    指摘原判決不當，難認為有理由，其上訴應予駁回。
據上論斷，應依刑事訴訟法第三百六十八條，判決如主文。
本案經檢察官鄭龍照到庭執行職務。
中　　華　　民　　國　　96　　年　　3 　　月　　28　　日
　　　　　　　　　刑事第十八庭審判長法　官  溫耀源
　　　　　　　　　　　　　　　　    法　官  邱同印
　　　　　　　 　 　　　　　　　　　法　官  段景榕
以上正本證明與原本無異。
檢察官如不服本判決，應於收受送達後十日內向本院提出上訴書
狀，其未敘述上訴之理由者並得於提起上訴後十日內向本院補提
理由書（均須按他造當事人之人數附繕本）。
                                    書記官  陳靜姿
中　　華　　民　　國　　96　　年　　3 　　月　　28　　日
